臺灣雲林地方法院交通事件裁定　　　　 99年度交聲字第239號
移送機關即
原處分機關　交通部公路總局嘉義區監理所雲林監理站
異　議　人
即受處分人　饒庭宇
上列受處分人因違反道路交通管理處罰條例案件，對於交通部公
路總局嘉義區監理所雲林監理站於民國99年3 月10日所為之雲監
裁字第裁00-000000000號裁決處分，聲明異議，本院裁定如下：
    主  文
異議駁回。
    理  由
一、聲明異議意旨略以：異議人因就讀位於臺南市新市區之遠東
    科技大學，並住宿於學校宿舍，而未居住於戶籍地址雲林縣
    虎尾鎮○○路○ 段477 巷75號2 樓之25，故未收到本件交通
    部公路總局嘉義區監理所雲林監理站於民國99年3 月10日所
    為之雲監裁字第裁00-000000000號裁決書（下稱裁決書），
    直至99年12月2 日遭臨檢才知已被禁駛，此觀異議人於99年
    6 月收到道路交通安全講習通知單時，有與承辦單位接洽詢
    問講習時間與並於期間內完成講習，足證異議人確未收到裁
    決書而不知悉其內容，否則怎會未在第一時間內依最輕處分
    完成處罰，為此提出異議，盼予最輕處分等語，並提出交通
    部公路總局嘉義區監理所雲林監理站雲監安講字第72119905
    260273號道路交通安全講習通知單、裁決書、臺南縣警察局
    南縣警交字第M00000000 號舉發違反道路交通管理事件通知
    單、遠東科技大學98學年度第1 學期、第2 學期住宿繳費收
    據、97年9 月至98年1 月及99年2 月至6 月之住宿證明為佐
    。
二、按受處分人不服道路交通管理處罰條例第8 條所定主管機關
    所為之處罰者，得於接到裁決書之翌日起20日內，向管轄地
    方法院聲明異議。依道路交通管理處罰條例第87條規定向管
    轄法院聲明異議之期間，自裁決送達之翌日起算，並得依法
    扣除在途期間及聲請回復原狀。道路交通管理處罰條例第87
    條第1 項、道路交通事件處理辦法第11條分別定有明文。又
    按處理違反道路交通管理事件，有關文書送達之程序，依行
    政程序法之規定；送達，於應受送達人之住居所、事務所或
    營業所為之；於應送達處所不獲會晤應受送達人時，得將文
    書付與有辨別事理能力之同居人、受僱人或應送達處所之接
    收郵件人員。違反道路交通管理事件統一裁罰基準及處理細
    則第5 條、行政程序法第72第1 項、第73條第1 項亦有明文
    。而當事人非居住於處罰機關所在之鄉、鎮、市( 包括縣轄
    市、省轄市及院轄市) ，但居住於受理聲明異議案件法院之
    管轄區域者，依本標準第2 條第1 款中之「地方法院在途期
    間」欄所載日數，扣除在途期間，法院訴訟當事人在途期間
    標準第4 條第1 項第2 款亦有規定。再者，交通法庭認聲明
    異議不合法律上之程式或其異議權已經喪失者，且無從補正
    者，應以裁定駁回之，道路交通事件處理辦法第17條著有明
    定。是以，異議人若遲誤聲明異議期間始提出聲明異議，自
    應認其聲明異議不合法律上之程式，且無從補正。
三、另行政程序法第72條第1 項前段所稱「住居所」係民法上概
    念（民法第20條至第24條參照），指當事人依一定事實，足
    認以久住之意思，住於一定之地域者，即為設定其住所於該
    地。而所謂「一定事實」，包括戶籍登記、實際居住、權利
    責任歸屬情形等，不以戶籍登記資料為唯一依據。蓋戶籍登
    記之住址（即戶籍所地址) ，為戶籍管轄區內之處所，主要
    發生選舉、兵役、教育等公法上效力，與住居所為民法上法
    律行為之準據，發生各種民事上效力，二者規範意旨不同。
    實務上戶籍法上住址與民法上住居所，絕大多數情形雖為同
    一處所，但並非當然同一，然現行戶籍法第20條課當事人遷
    出登記義務：遷出戶籍管轄區域3 個月以上，應為遷出之登
    記。戶籍法所謂之遷出及遷入登記，並非僅指戶籍上之異動
    而已，實應包括居住處所遷移之事實行為在內（最高法院92
    年度台上字第1130號參照）。則依上開戶籍法規範意旨觀之
    ，戶籍法上之住址與民法上之住居所乃同一法規範之期待，
    是以不論法院或行政機關在調查「住所」時，除非利害關係
    人另有陳報，否則通常均以向戶政機關調查之戶籍登記之住
    址為認定標準。是在道路交通事件中，若應受送達人並未陳
    明其他送達處所，且車籍或駕籍登記地址與應受送達人戶籍
    址相同，在兼顧訴訟權益及行政效能下，該處自得認定為受
    處罰人之住所。
四、經查，異議人係對於原處分機關交通部公路總局嘉義區監理
    所雲林監理站99年3 月10日所為之裁決書聲明異議，已為其
    於聲明異議狀內所載明。又異議人之戶籍地址登記於雲林縣
    虎尾鎮○○路○ 段477 巷75號2 樓之25，車籍及駕籍之登記
    地址亦均同該戶籍址，有個人基本資料查詢結果、公路監理
    電子閘門之證號查詢機車駕駛人查詢結果、車號查詢重型機
    車車籍結果在卷可憑，且依異議人所自承，其曾於99年6 月
    收受送達於雲林縣虎尾鎮○○路○ 段477 巷75號2 樓之25之
    道路交通安全講習通知單，則於依上開說明，於道路交通事
    件中，自得認該戶籍地址為異議人之住所。而本件裁決書係
    於99年3 月10日作成，並於99年3 月12日送達於異議人之戶
    籍地址雲林縣虎尾鎮○○路○ 段477 巷75號2 樓之25，因未
    獲會晤其本人，而交與應送達處所之接收郵件人員，有本件
    裁決書、送達證書各1 紙在卷可憑。異議人之地址為雲林縣
    虎尾鎮○○路○ 段477 巷75號2 樓之25，未於原處分機關所
    在之雲林縣斗六市，但於本院之管轄區域內，且與本院同位
    於雲林縣虎尾鎮，依上揭法文規定，在途期間為零日，故異
    議人如對該裁決書不服欲提起聲明異議，依照上揭法文說明
    ，其20日之合法提出聲明異議期間應自99年3 月13日（即前
    開裁決書合法送達之翌日）起算，其異議期間計至99年4 月
    1 日24時即已屆滿，從而，異議人遲至99年12月16日，始向
    原處分機關提起本件聲明異議，此有原處分機關收文章日期
    蓋印於本件聲明異議狀一紙在卷可參，則本件異議人提起聲
    明異議之時點，已逾20日之法定期間，則其聲明異議顯然不
    合法律上程式，且無從補正，揆諸前揭說明，自應將異議人
    之異議駁回，至本案異議理由是否成立，自無需再予論述，
    附此敘明。
四、依道路交通管理處罰條例第87條第2 項，道路交通事件處理
    辦法第17條前段，裁定如主文。
中    華    民    國   100    年    1     月    28    日
                    交通法庭    法  官  謝 宜 雯
以上正本證明與原本無異。
如不服本裁定，應於送達後5 日內向本院提出抗告狀（須附繕本
）。
                                書記官  林 美 鳳
中    華    民    國  100     年    1     月    31    日